臺灣臺中地方法院刑事判決　　　　　　　　　　　　　　九十一年度易字第四八號
　　公　訴　人　臺灣臺中地方法院檢察署檢察官
　　被　　　告　丙○○
右列被告因侵占案件，經檢察官提起公訴（九十年度偵緝字第六二三號），本院判決
如左：
    主  文
丙○○無罪。
    理  由
一、公訴意旨略以：被告丙○○於民國八十七年十二月十八日，以租送方式，與設在
    臺中市○○路八十八號之告訴人信豪輪業有限公司，簽訂契約租送車號ＯＢＤ－
    三八五號機車一輛，租送期間自八十七年十二月十八日起至八十八年十二月二十
    日止，每月為一期，每期車款新臺幣（下同）五千三百七十元。詎被告只付六期
    車款即未再依約繳款，且未將租送之機車交還告訴人，而萌生貪念，將該機車侵
    占入己，因認被告顯涉有刑法第三百三十五條第一項之侵占罪嫌云云。
二、按犯罪事實應依證據認定之，無證據不得推定其犯罪事實，又不能證明被告犯罪
    者，應諭知無罪之判決，刑事訴訟法第一百五十四條、第三百零一條第一項定有
    明文。且認定不利被告之事實，須依積極證據，苟積極證據不足為不利於被告事
    實之認定時，即應為有利被告之認定，最高法院三十年上字第八一六號判例亦著
    有明文。而刑法上之侵占罪，須持有人變易其原來之持有意思而為不法所有之意
    思，始能成立，如僅將持有物延不交還或有其他原因致一時未能交還，既缺乏主
    觀要件，即難遽以該罪相繩，最高法院著有六十八年台上字第三一四六號判例可
    資參照。
三、本件公訴人認被告涉有前開侵占罪嫌，無非以被告只付六期租金，嗣即未再付款
    ，且至今尚未將租送之機車交還告訴人，有告訴人之指述及租送車契約書、行車
    執照、營利事業登記證、郵局存證信函等件影本各一份可稽為其主要論據。訊據
    被告丙○○固坦承有前揭向告訴人租送機車一輛，事後僅給付六期車款即未再繳
    納之事實，惟堅決否認有何侵占之犯行。辯稱：八十八年間伊人還在台中，後來
    因為要照顧伊母親而回臺北，復因疏忽而忘了繳納分期款，且因搬家之故伊並未
    收到告訴人之存證信函，後來於九十年十月五日伊被緝獲交保出去後，去找告訴
    人時，發現其公司已無營業，也找不到連絡的方法，故無從與之和解，那時候機
    車還在伊的臺北住處，直到九十一年一月十一日伊入監服刑後，機車仍還在伊臺
    北住處，惟現在機車在何處伊就不知道，但是伊有寫信告訴伊前妻，若告訴人找
    她時，就要跟對方和解，伊並無侵占告訴人機車的意思等語。經查：卷附告訴人
    所提出之通知被告出面解決欠款一事之存證信函影本，並未附有回執憑證，難以
    證明被告確有收受，又告訴人信豪輪業有限公司確已結束營業，且被告之前妻即
    本案具保人甲○○曾打電話給乙○○說要幫被告還錢等情，業據告訴代理人乙○
    ○於本院調查時陳明，故被告辯稱因搬家之故未收到存證信函，嗣因告訴人公司
    已停止營業而無法與之和解，且伊曾交待前妻與告訴人和解等語並非無據，亦可
    徵被告的確有意清償處理本件機車欠款。又至九十一年一月十一日被告入監服刑
    止，上開機車仍放置於被告臺北住處等情，亦據被告陳明在卷，顯見被告租用該
    機車係供自己使用，並無不當處分該機車之情事，被告既僅係依租送契約合法占
    有使用上開機車，尚難逕認被告有何變易持有意思為不法所有意思之主觀意圖。
    本件應純係被告締約後未如期繳納租金而為民事債務不履行之問題。況被告於本
    案審理中，業委由其前妻與自訴人達成和解，有和解書原本一份附卷可參，益徵
    被告並無不法所有之意圖甚明。是被告所為，尚與侵占罪之構成要件有間，要難
    以該罪相繩。此外，本院查無其他積極證據足資證明被告有何右揭侵占之犯行，
    參諸首揭說明，被告犯罪不能證明，應為無罪之諭知。
據上論斷，應依刑事訴訟法第三百零一條第一項，判決如主文。
中      華      民      國      九十一      年    十二    月  二十      日
                         臺灣臺中地方法院刑事第二庭
                             審判長法  官    張  智  雄
                                   法  官    陳  如  玲
                                   法  官    蔡  建  興
右正本證明與原本無異。
如不服本判決，應於判決送達後十日內向本院提出上訴狀，上訴於臺灣高等法院臺中
分院( 須附繕本 )。
                                   書記官
中      華      民      國      九十一      年    十二    月  二十      日
